【裁判字號】    96,上訴,2552
【裁判日期】    970304
【裁判案由】    違反毒品危害防制條例
【裁判全文】
臺灣高等法院高雄分院刑事判決        96年度上訴字第2552號
上  訴  人  甲○○
即  被  告
上列上訴人因違反毒品危害防制條例案件，不服臺灣高雄地方法
院96年度訴字第3776號中華民國96年11月6日第一審判決（起訴
案號：臺灣高雄地方法院檢察署96年度毒偵字第6688號），提起
上訴，本院以簡式審判程序判決如下：
    主  文
上訴駁回。
    事實及理由
一、本件被告甲○○所犯為死刑、無刑徒刑或最輕本刑為3 年以
    上有期徒刑以外之罪，其於本院審理程序中就被訴事實為有
    罪之陳述，經審判長告知簡式審判程序之旨，並聽取檢察官
    及被告之意見後，本院裁定進行簡式審判程序審理。
二、本案經本院審理結果，認第一審判決認事用法及量刑均無不
    當，應予維持，並引用第一審判決書記載之事實、證據及理
    由。
三、被告上訴意旨，以其於本案案發後，即持續接受專門醫院施
    以美沙桐戒除治療，且從事正當工作，賺錢養家，並無再度
    施用毒品情事，原審未審酌上情，量刑過重；況中華民國96
    年罪犯減刑條例已實施，被告犯罪日期在96年7 月16日以前
    ，原審未予減刑，尚非公平云云，指摘原判決不當；惟查原
    判決審酌被告前因施用毒品案件，經施以強制戒治後，仍再
    犯本件施用毒品之罪，足見其戒絕毒癮之意志不堅，本不宜
    寬貸，惟念其犯後坦承犯行，態度良好，及施用毒品乃戕害
    自身健康，尚未直接危害他人，反社會性不高等一切情狀，
    量處有期徒刑10月，尚屬適當，至被告是否於案發後，接受
    醫院施以戒除治療，尚非有法定減輕其刑之事由，又中華民
    國96年罪犯減刑條例以犯罪時間在96年4 月24日以前者為限
    ，本件被告犯罪日期在96年6 月28日，已不符合該條例之減
    刑條件，是被告之上訴為無理由，應予駁回。
四、據上論斷，應依刑事訴訟法第368 條、第373 條，判決如主
    文。
本案經檢察官郭振昌到庭執行職務。
中    華    民    國    97    年    3    月    4    日
                  刑事第三庭    審判長法  官  周賢銳
                                      法  官  黃仁松
                                      法  官  黃憲文
以上正本證明與原本無異。
如不服本判決應於收受本判決後10日內向本院提出上訴書狀，其
未敘述上訴理由者，並得於提起上訴後10日內向本院補提理由書
狀（均須按他造當事人之人數附繕本）「切勿逕送上級法院」。
中    華    民    國    97    年    3    月    4    日
                                      書記官  施耀程
附件：
臺灣高雄地方法院刑事判決              96年度訴字第3776號
公  訴  人  臺灣高雄地方法院檢察署檢察官
被      告  甲○○  男  28歲（民國○○年○月○○日生）
                    身分證統一編號：Ｚ000000000號
                    住高雄市○鎮區○○路283巷3之1號
上列被告因毒品危害防制條例案件，經檢察官提起公訴（96年度
毒偵字第6688號），本院以簡式審判程序判決如下：
    主  文
甲○○施用第一級毒品，累犯，處有期徒刑拾月，扣案第一級毒
品海洛因壹小包（驗前淨重零點零柒肆公克、驗後淨重零點零肆
陸公克），沒收銷燬之。
    事  實
一、甲○○前因施用毒品案件，經台灣台北地方法院以87年度毒
    聲字第88號裁定送觀察、勒戒後，因認有繼續施用毒品傾向
    ，再經該院以87年度毒聲字第314 號裁定送強制戒治，以87
    年度毒聲字第1297號裁定停止戒治，所餘戒治期間付保護管
    束，於民國88年7 月3 日保護管束期滿；又於92年5 月間，
    因連續施用第一級、第二級毒品案件，經本院以92年度訴字
    第2910號判處有期徒刑10月、4 月，定應執行有期徒刑1 年
    確定，於94年6 月5 日縮刑期滿執行完畢。詎仍不知悔改，
    未戒除毒癮，於前述88年7 月3 日強制戒治執行完畢後，5
    年內再犯施用毒品罪，經本院判決有罪確定，復基於施用第
    一級毒品海洛因之犯意，於96年6 月28日16時，在其當時位
    於高雄市○鎮區○○街283 巷13號居處，以針筒注射方式，
    施用第一級毒品海洛因1 次。嗣為警於同日17時30許，在高
    雄市○鎮區○○路與鎮中路口查獲，並扣得甲○○所有第一
    級毒品海洛因1 小包（驗前淨重0.074 公克、驗後淨重0.04
    6 公克）。
二、案經高雄市政府警察局苓雅分局報請臺灣高雄地方法院檢察
    署檢察官偵查起訴。
    理  由
一、被告甲○○所犯係死刑、無期徒刑、最輕本刑為3 年以上有
    期徒刑以外之罪，其於準備程序中就前揭被訴事實為有罪之
    陳述，經受命法官告知簡式審判程序之旨，並聽取其與公訴
    人之意見後，本院合議庭裁定由受命法官獨任進行審判程序
    ，合先敘明。
二、上揭事實，業據被告於本院審理時坦承不諱，且被告為警查
    獲所採之尿液，經送高雄市立凱旋醫院檢驗結果，確呈嗎啡
    陽性反應，有該醫院96年7 月16日編號A00000000 號濫用藥
    物尿液檢驗報告、毒品案件嫌疑犯尿液採證檢驗對照表各1
    紙附卷可稽；又扣得被告持有疑似海洛因粉末1 小包（驗前
    淨重0.074 公克、驗後淨重0.046 公克），經送上開醫院鑑
    定結果，確呈第一級毒品海洛因陽性反應，有該醫院96年8
    月6 日高市凱醫驗字第4593號濫用藥物成品檢驗鑑定書1 份
    在卷可佐，足徵被告之自白與事實相符，堪以採信。是本案
    事證明確，被告施用第一級毒品海洛因之犯行，洵堪認定。
三、按毒品危害防制條例前於92年7 月9 日修正公布，自93年1
    月9 日施行，觀之該條例第20條、第23條之立法理由，修正
    後毒品危害防制條例就施用毒品者，只於「初犯」及「5 年
    後再犯」二種情形，有其追訴條件之限制，即須於初犯經觀
    察、勒戒或強制戒治釋放後，5 年內均無施用毒品之行為，
    始能認其前所實施之觀察、勒戒或強制戒治已足遮斷毒癮，
    而得於5 年後再犯時，再予適用初犯之規定，重行觀察、勒
    戒等程序。倘5 年內已經再犯，被依法追訴處罰，縱其第3
    次（或第3 次以上）施用毒品之時間在初犯釋放5 年以後，
    即與「5 年後再犯」之情形有別，且因已於「5 年內再犯」
    ，顯見其再犯率甚高，原實施觀察、勒戒或強制戒治，已無
    法收其實效，而無5 年戒斷期之存在，自無再經觀察、勒戒
    及強制戒治之必要，應得逕行追訴處罰（最高法院95年台上
    字第1071號判決參照）。經查：被告前因施用毒品案件，經
    如前揭事實欄所載，於88年7 月3 日強制戒治執行完畢後，
    5 年內再犯施用毒品罪，經本院以92年度訴字第2910號判決
    有罪確定等情，有本院院內索引卡紀錄表、臺灣高等法院被
    告前案紀錄表各1 份在卷可憑，是依上開說明，被告本件犯
    行距其前強制戒治雖逾5 年，惟核與毒品危害防制條例第20
    條第3 項所定「5 年後再犯」之立法意旨不符，仍應予追訴
    、處罰。
四、核被告所為，係犯毒品危害防制條例第10條第1 項之施用第
    一級毒品罪。其持有第一級毒品海洛因之低度行為，為其施
    用之高度行為所吸收，不另論罪。又被告有如前開事實欄所
    載之犯罪科刑紀錄，於94年6 月5 日縮短刑期執行完畢等情
    ，有上開被告前案紀錄表可按，其於刑之執行完畢後，5 年
    內再故意犯本件有期徒刑以上之罪，為累犯，應加重其刑。
    爰審酌被告前因施用毒品案件，經施以強制戒治後，仍再犯
    本件施用毒品之罪，足見其戒絕毒癮之意志不堅，本不宜寬
    貸，惟念其犯後坦承犯行，態度良好，及施用毒品乃戕害自
    身健康，尚未直接危害他人，反社會性不高等一切情狀，量
    處如主文所示之刑，以資懲儆。又扣案粉末1 小包，經鑑定
    確含海洛因成分，業如前述，其包裝袋因與其上殘留之毒品
    難以析離，均應依毒品危害防制條例第18條第1 項前段規定
    ，不論屬於被告所有與否，宣告沒收銷燬之。
據上論斷，應依刑事訴訟法第299 條第1 項前段、第273 條之1
第1 項，毒品危害防制條例第10條第1 項、第18條第1 項前段，
刑法第11條、第47條第1 項，判決如主文。
本案經檢察官曾靖雅到庭執行職務。
中    華    民    國    96    年    11    月    6     日
                  刑事第十六庭  法  官  周宛瑩
以上正本證明與原本無異。
如不服本判決，應於判決送達後10日內，向本院提出上訴狀。
中    華    民    國    96    年    11    月    7     日
                                書記官  彭帥雄
附錄論罪法條：
毒品危害防制條例第10條
施用第一級毒品者，處6 月以上5 年以下有期徒刑。
施用第二級毒品者，處3 年以下有期徒刑。


司法院資訊處製作；財團法人民間司法改革基金會備份。
